最高法院刑事判決　　　　　　一○○年度台上字第六一六四號
上　訴　人　林樑燈
上列上訴人因違反毒品危害防制條例等罪案件，不服台灣高等法
院高雄分院中華民國一○○年八月十五日第二審判決（一○○年
度上訴字第九○二號，起訴案號：台灣屏東地方法院檢察署九十
九年度偵字第一○四七八號），提起上訴，本院判決如下：
    主  文
上訴駁回。
    理  由
一、販賣第一級毒品、第二級毒品部分：
按刑事訴訟法第三百七十七條規定，上訴於第三審法院，非以判
決違背法令為理由，不得為之。是提起第三審上訴，應以原判決
違背法令為理由，係屬法定要件。如果上訴理由書狀並未依據卷
內訴訟資料，具體指摘原判決不適用何種法則或如何適用不當，
或所指摘原判決違法情事，顯與法律規定得為第三審上訴理由之
違法情形，不相適合時，均應認其上訴為不合法律上之程式，予
以駁回。本件上訴人林樑燈上訴意旨略稱：(一)、其已先後於民國
九十九年十二月十四日偵查中、一○○年一月二十一日、同年三
月二日第一審準備程序、同年五月十三日第一審審理時，坦承分
別有販賣第二級毒品甲基安非他命予魏德林、洪月英、葉文萍；
乃原審未依毒品危害防制條例第十七條第二項予以減輕其刑，有
消極不適用法規之違誤。(二)、葉文萍、陳志忠前後供述已有矛盾
，並與朱德勝、董貴晃所證不符，警方復未在陳志忠身上查扣任
何海洛因，且無尿液鑑驗報告或足證施用海洛因之起訴書、觀察
勒戒、強制戒治之裁定附卷足佐，原審僅憑伊等先後矛盾之指述
及游移不定之證詞，即認定上訴人有共同販賣第一級毒品海洛因
、（共同）販賣第二級毒品甲基安非他命之犯行，顯然採證違法
。(三)、上訴人僅係幫人代購海洛因、甲基安非他命或同價轉讓而
已，並無販賣營利之意圖，原判決未載明可資認定上訴人有賺取
利差之證據，即對其論罪科刑，有理由不備之違誤。(四)、縱認上
訴人有（共同）販賣甲基安非他命之犯行，然其並非大毒梟，僅
與他人互通有無，且情節輕微，並已坦白承認，原審未適用刑法
第五十九條予以減刑，有消極不適用法規之違誤，且量刑過重，
違反罪刑相當及比例原則云云。
惟查：原判決綜合全案卷證資料，本於事實審法院採證認事之職
權，認定上訴人基於販賣營利之犯意，以其所有門號0000000000
、0000000000、0000000000、0000000000、0000000000號行動電
話作為聯絡工具，先後於下述之時間、地點，分別共同販賣海洛
因，或單獨或共同販賣甲基安非他命予魏德林、洪月英、葉文萍
、陳志忠等人：(一)、於九十九年九月十日十五時許，在屏東縣車
城鄉○○村○○路二十八號之一羊寮外統一超商前，以新台幣（
下同）一千五百元之價格，販賣甲基安非他命一包予魏德林。(二)
、於同年月二十三日上午七、八時許，在上開羊寮外，以三千元
之價格，販賣甲基安非他命一包予洪月英。(三)、與其同居人吳速
玉（已另由第一審法院論處罪刑在案），共同基於販賣第二級毒
品甲基安非他命之意，由其在上開羊寮交付甲基安非他命一包予
吳速玉，再由吳速玉於同年十一月十日十四時許，在屏東縣恆春
鎮○○路四十一巷十三號「原味火鍋店」，以二千元之價格，販
賣予洪月英。(四)、於同年十月七日二十一時許，在上開羊寮外，
以一千五百元之價格，販賣甲基安非他命一包予葉文萍。(五)、於
同年十月十八日近中午十二時許，在屏東縣車城鄉○○路一○五
號「熊家豬腳」餐廳，以五百元之價格，販賣甲基安非他命一包
予葉文萍（款項積欠）。(六)、與其表弟董貴晃（已另由第一審法
院論處罪刑在案），共同基於販賣甲基安非他命之犯意，於同年
九月十六日二十二時許，推由董貴晃，前往屏東縣車城鄉○○村
○道路旁，販賣甲基安非他命一包予陳志忠所指定真實姓名、年
籍不詳之成年男子。(七)、與董貴晃共同基於販賣海洛因之犯意，
於同年九月十六日二十二時許，推由董貴晃至上開羊寮附近之統
一超商外（即車城國小對面），以五百元之價格，販賣海洛因一
包予陳志忠所指定之朱德勝。嗣於同年十一月二十二日上午六時
十五分許及同日上午六時三十五分許，經警持搜索票，分別前往
其屏東縣車城鄉○○村○○路住處及上開羊寮旁鐵皮屋執行搜索
查獲等情。爰維持第一審論處上訴人共同販賣第一級毒品（於依
刑法第五十九條規定酌量減輕其刑後，量處有期徒刑）、販賣或
共同販賣第二級毒品六罪（均處有期徒刑）罪刑之判決，駁回上
訴人在第二審之上訴，已依據卷內資料，說明其所憑之證據及認
定之理由。對於上訴人所為之辯解，併已敘明：(一)、上訴人於前
揭(一)、(二)、(五)所示時、地，以上開所示價格、數量、交易方式，
分別販賣甲基安非他命各一包予魏德林、洪月英、葉文萍之事實
，已據魏德林、洪月英、葉文萍於偵查中具結證述明確，復經葉
文萍於第一審審理時結證綦詳，核與上訴人於第一審、原審供述
相符，並有通訊監察電話錄音及其譯文、搜索票、搜索扣押證明
筆錄、扣押物品目錄表、搜索現場與扣押物品照片等可稽，復有
上訴人所有供販賣毒品聯絡之門號0000000000、0000000000、00
00000000、0000000000、0000000000號行動電話（均含SIM 卡）
扣案可佐。因認上訴人確有前揭(一)、(二)、(五)所示販賣甲基安非他
命之犯行。(二)、上訴人於前揭(三)所示時、地，與吳速玉，共同以
上開所示價格、數量、交易方式，販賣甲基安非他命一包予洪月
英之事實，已據證人洪月英於偵訊中結證明確，核與吳速玉於偵
訊中所證情節相符。上訴人於偵訊中供稱：「我是請吳速玉他在
恆春原味火鍋店上班，洪月英會過去那邊（向吳速玉）拿安非他
命，吳速玉有收了兩仟塊有交給我」等語，復有證人洪月英、吳
速玉聯絡交易毒品之通訊監察電話錄音及其譯文可佐，並有上訴
人所有供聯絡販賣毒品之行動電話扣案可稽。因認上訴人與吳速
玉，確有前揭(三)所示共同販賣甲基安非他命之犯行。(三)、上訴人
於前揭(四)所示時、地，以上開所示價格、數量、交易方式，販賣
甲基安非他命一包予葉文萍之事實，已據葉文萍於偵訊中結證綦
詳，核與上訴人先後於第一審一○○年一月二十一日、同年三月
二日訊問時所供：「葉文萍是講說要買……我是將毒品放在工具
盒裡面……有給葉文萍毒品」、「葉文萍部分我有賣給他（第二
級毒品甲基安非他命）」等語相符，並有聯絡交易毒品之通訊監
察電話錄音及其譯文可考，復有上訴人所有供聯絡販賣毒品之行
動電話扣案可憑。因認上訴人確有前揭(四)所示販賣甲基安非他命
之犯行。(四)、上訴人於前揭(六)、(七)所示時、地，與董貴晃分別以
上開所示價格、數量、交易方式，共同販賣甲基安非他命、海洛
因予陳志忠及陳志忠指定之朱德勝各一包之事實，已據陳志忠於
偵訊、第一審結證明確，核與證人董貴晃於偵訊、第一審所證情
節相符。朱德勝並分別於偵訊、第一審證述：「我印象有幫志忠
（即陳志忠）拿過『軟的』海洛因，因為他要站守衛……都是跟
『晃仔』拿的……有給錢，給五百塊……陳志忠叫我去車城國小
對面跟庭上這位『晃仔』拿『軟仔』，『軟仔』就是海洛因，我
給他五百塊」、「有拿到第一級毒品海洛因……有交給董貴晃五
百元」。上訴人於第一審亦自承：「陳志忠有打電話給我，打電
話當中董貴晃接到電話……董貴晃回來我有看他拿到錢……董貴
晃是到晚上十一點多才總共拿一千五百元回來，後來有一個叫朱
德勝的人來找董貴晃，要跟我拿毒品……」。陳志忠之頭髮採樣
，經鑑定結果呈海洛因代謝物及甲基安非他命陽性反應，有鑑定
書可參。且有上訴人與陳志忠聯絡洽談毒品交易之通訊監察電話
錄音及其譯文附卷可憑，復有上訴人所有供聯絡販賣毒品使用之
門號0000000000、0000000000、0000000000、0000000000、0000
000000號行動電話（均含SIM 卡）扣案可資佐證。因認上訴人與
董貴晃，確有前揭(六)、(七)所示共同販賣海洛因、甲基安非他命之
犯行。且販賣毒品係違法行為，毒品之買賣並無公定價格，出售
份量亦可任意分裝增減，價格亦因毒品純度、買賣數量、買賣雙
方關係資力、毒品來源是否充裕、檢警查緝等因素而有不同，難
有客觀之標準，是販賣利得除經行為人坦承或價量明確外，實難
精確算出差價若干。況毒品價格昂貴，取得不易，凡為販賣之不
法行為者，苟無利可圖，應無甘冒被查緝法辦重刑之危險，平白
無端義務為該買賣之工作，是其販賣之目的在於謀取利益，至為
明確。而以上訴人所為之辯解，乃飾卸之詞，並不足採，已逐一
說明及指駁。且查：(一)、取捨證據及認定事實，乃事實審法院職
權之行使，其對證據證明力所為之判斷，苟不悖通常一般人日常
生活之經驗，又未違背客觀上應認為確實之定則，並已敘明其何
以為此判斷之心證理由者，即不能任意指為違法。原判決認定上
訴人有前揭販賣甲基安非他命、共同販賣甲基安非他命、共同販
賣海洛因之犯行，已就相關事證詳加調查論列，復綜合上訴人之
供述及相關證人等之證言，參互斟酌判斷，資為前揭認定，已說
明其取捨證據判斷之依據及得心證之理由，並就上訴人否認犯罪
所執，僅係代購或同價轉讓，並無販賣營利之意圖等辯解，與事
實不符，敘明不足採取之理由，所為論斷俱有卷內證據資料足憑
。上訴意旨就原審採證認事之職權行使，持憑己見，泛言指摘，
再為事實上之爭執，並非適法之第三審上訴理由。(二)、上訴人於
警詢及偵查中，均矢口否認有販賣甲基安非他命予魏德林、洪月
英、葉文萍之犯行，辯稱係代購或轉讓云云，直至第一審及原審
方承認有於前揭(一)、(二)、(五)所示時、地，販賣甲基安非他命予魏
德林、洪月英、葉文萍等人，並向魏德林、洪月英收取一千五百
元、三千元（葉文萍部分，款項積欠）等事實，核非「於偵查及
審判中均自白」之情形，與毒品危害防制條例第十七條第二項規
定之要件不符，自不得依該規定減輕其刑。上訴意旨，任意指稱
其前揭(一)、(二)、(五)所示之販賣甲基安非他命犯行，於「偵查中及
原審」，均已自白犯罪，原判決就該等部分，未適用前揭規定減
輕其刑，有消極不適用法規之違誤云云，並非依據卷內資料執為
指摘，亦非適法之第三審上訴理由。(三)、關於刑之量定，係實體
法賦予法院得依職權裁量之事項，苟已以行為人之責任為基礎，
審酌刑法第五十七條各款所列事項而未逾越法律所規定之範圍，
或濫用其權限，即不得任意指摘為違法，以為第三審上訴之理由
。毒品危害防制條例第四條第二項之販賣第二級毒品罪，其法定
本刑為「無期徒刑或七年以上有期徒刑，得併科新臺幣一千萬元
以下罰金」。原審如何依據前揭規定，就刑法第五十七條各款所
列事項，審酌上訴人之一切犯罪情狀後，對其本件販賣或共同販
賣甲基安非他命犯行六罪，認第一審均量處有期徒刑七年六月，
應屬允當，並無量刑過重之情形，已詳為說明（見原判決第二十
頁）。此乃事實審法院職權之適法行使，並未逾越法律所規定之
範圍，或濫用其權限。又刑法第五十九條之酌量減輕其刑，必於
犯罪之情狀顯可憫恕，認科以最低度刑仍嫌過重者，始有其適用
。而是否適用刑法第五十九條規定酌量減輕其刑，亦係實體法上
賦予法院得依職權裁量之事項。上訴意旨關於前揭量刑部分所為
指陳，係以自己之說詞，任意指摘，亦非適法之第三審上訴理由
。上訴人其餘之指摘，係對於原判決已說明事項及屬原審採證認
事職權之適法行使，持憑己見而為不同之評價，且重為事實之爭
執，均與法律規定得為第三審上訴理由之違法情形，不相適合。
其關於販賣第一級毒品、第二級毒品之上訴不合法律上之程式，
應予駁回。
二、施用第二級毒品部分：
刑事訴訟法第三百七十六條所列各罪之案件，經第二審判決者，
不得上訴於第三審法院。本件上訴人施用第二級毒品部分，原審
係維持第一審依毒品危害防制條例第十條第二項規定論處罪刑，
核屬刑事訴訟法第三百七十六條第一款之案件。依首開說明，既
經第二審判決，自不得上訴於第三審法院，上訴人猶提起上訴，
顯為法所不許，此部分應併予駁回。
據上論結，應依刑事訴訟法第三百九十五條前段，判決如主文。
中    華    民    國  一○○  年   十一   月    十    日
                      最高法院刑事第十二庭
                          審判長法官  陳  世  雄  
                                法官  張  祺  祥  
                                法官  宋      祺  
                                法官  惠  光  霞  
                                法官  周  盈  文  
本件正本證明與原本無異
                                      書  記  官  
中    華    民    國  一○○  年  十一    月   十四   日
                                                    M